臺灣高雄地方法院刑事判決　　　　　　　100年度易字第381號
公　訴　人　臺灣高雄地方法院檢察署檢察官
被　　　告　郭炳焜
上列被告因贓物案件，經檢察官提起公訴（100 年度偵字第2946
號），本院判決如下：
    主  文
郭炳焜收受贓物，處有期徒刑伍月，如易科罰金，以新台幣壹仟
元折算壹日。
    事  實
一、郭炳焜明知林清楠（經臺灣臺南地方法院99年度訴字第1556
    號另為判決）於民國99年7 月13日晚上8 至9 時許，在其位
    於高雄市○○區○○路1 段305 巷40號住處（下稱系爭住處
    ）內交付之NOKIA 廠牌行動電話1 支（序號00000000000000
    0 號，係李幸惠所有，於99年7 月13日晚上7 時45分許，在
    臺南市○○區○○路6 段45巷71弄口遭林清楠搶奪，下稱系
    爭行動電話），係林清楠搶奪而來之贓物，竟仍基於收受贓
    物之犯意應允收受，並置入由楊江景申辦之0000000000號（
    下稱系爭門號）行動電話SIM 卡以通話。嗣李幸惠報警後，
    經警調取通聯紀錄循線查獲。
二、案經臺南市警察局第三分局報告臺灣臺南地方法院檢察署呈
    請臺灣高等法院檢察署檢察長核轉臺灣高雄地方法院檢察署
    檢察官偵查起訴。
    理  由
一、證據能力之判斷：
    本件被告郭炳焜於本院行準備程序時，就起訴意旨所引用各
    項證據（含傳聞證據、非傳聞證據及符合法定傳聞法則例外
    之證據）均表示對證具能力沒有意見（詳100 年度審易字第
    101 號卷第17頁），且於本院言詞辯論終結前，對於卷附具
    有傳聞證據性質之證據，均已知其情，而未聲明異議，本院
    認該等傳聞證據作成時之狀況，並無任何違法取證之不適當
    情形，以之作為證據使用均屬適當，自得採為認定事實之證
    據。
二、訊據被告郭炳焜雖自承在系爭住處內，自林清楠處收受系爭
    行動電話，並請楊江景以本人名義申辦系爭門號後，將該門
    號之SIM 卡交其置入系爭行動電話使用，但矢口否認有收受
    贓物之犯行，辯稱系爭行動電話係99年7 月14日下午，林清
    楠於系爭住處以新台幣（下同）1,500 元之價格出售予伊，
    因伊與林清楠本即認識，且林清楠自99年7 月初起，即斷斷
    續續在伊住處借住，基於對林清楠之信任而購買系爭行動電
    話，不知系爭行動電話係搶得之贓物云云。經查：
  (一)被告所承部分核與證人林清楠證稱略以：系爭行動電話係伊
    於99年7 月13日晚上7 時45分許，在臺南市○○區○○路6
    段45巷71弄口，向落單婦人李幸惠所搶，搶得後即搭計程車
    至系爭住處，於當天晚上8 至9 時許，將系爭行動電話交付
    被告等語（詳警卷第3 至5 頁、99年度偵字第13543 號卷【
    下稱偵查卷】第3 頁、第24頁、第47頁、第55頁、本院卷第
    25頁），證人即搶奪案之被害人李幸惠證稱略以：伊於99年
    7 月13日晚上6 時許，前往臺南市○○路○ 段45號美容院染
    髮，同日晚上約7 時45分許，於返家途中之臺南市○○區○
    ○路6 段45巷71弄口，被1 名男子騎乘機車將手提袋搶走，
    袋內裝有現金8,000 元、身分證、健保卡、台新銀行金融卡
    及系爭行動電話等語（詳警卷第15至17頁），證人楊江景證
    稱略以：因為被告說其無法申請行動電話門號，所以伊於99
    年7 月15日下午2 時許，以伊名義在臺南市○○○路文化中
    心附近之遠傳電信公司申辦系爭門號，申辦完畢即在該公司
    門口將系爭門號之SIM 卡交給被告等語（詳警卷第10至14頁
    ），大致均相符，且有扣押筆錄、贓物認領保管單各1 份、
    系爭行動電話之相片4 張、被害人門號及系爭門號之通聯調
    閱查詢單各1 份、系爭門號之申請人資料1 份附卷可稽（詳
    警卷第25至27頁、第29至30頁、第35至39頁），所承堪信為
    真實，則依被告所承、證人所證及上開證據所示，系爭行動
    電話確係證人林清楠於如事實欄所示之時間、地點向被害人
    所搶之贓物，搶得後並於系爭住處交付被告，被告並請證人
    楊江景申辦系爭門號，並將該門號之SIM 卡交其置入系爭行
    動電話使用，應可認定。
  (二)依證人林清楠另證稱略以：案發前1 個多月起即住在被告之
    系爭住處，伊搶到系爭行動電話後，於同日晚上8 至9 時許
    即搭計程車返回系爭住處，將系爭行動電話送給被告使用，
    並請被告代為購買海洛因，被告知悉系爭行動電話係搶奪所
    得，因伊係將搶得之手提袋與系爭行動電話一起拿到系爭住
    處，有拿該手提袋給被告看，且伊搶得之物均係請被告代為
    出售，再拿賣得之錢去買海洛因等語，有各次之筆錄附卷可
    稽（詳警卷第3 至6 頁、偵查卷第3 頁、第24頁、第46至48
    頁、第55至56頁、本院卷第25至31頁），而證人林清楠本身
    所涉犯之搶奪犯行，並不因被告所涉之收受贓物犯行是否成
    罪而有差異，客觀上並無因本身所犯而設詞誣陷被告之必要
    ，且依被告所承及證人林清楠所證，均稱證人林清楠於案發
    前曾居住於被告之系爭住處，堪認2 人間有一定之情誼，則
    主觀上亦無誣陷被告之可能，況依本件接受訊問之過程，證
    人林清楠99年9 月14日於警詢初供及同日檢察官訊問時，均
    供稱以1,500 元之代價，將系爭行動電話出售予被告，並於
    99年11月3 日檢察官第2 次訊問之初，亦為同上之供稱，係
    該次經檢察官一再訊問後，始改證稱被告知悉系爭行動電話
    係搶奪所得，因伊躲在被告之系爭住處睡覺，將該搶得之行
    動電話送給被告，被告收取該行動電話後，並交代如被查獲
    ，要伊自行承擔，而證人林清楠嗣後於99年12月3 日檢察官
    偵訊及本院審理被告在庭時，仍證稱係以1,500 代價出售系
    爭行動電話予被告，而於各次未與被告同庭之偵訊、審理過
    程，始改稱上開被告知悉搶得之情，並補充證述警察查獲系
    爭行動電話後，被告交代其要說系爭行動電話係以1,500 元
    之代價出售，有時因被告一同在庭，不好意思證述上開贈送
    之情，有上開相關之筆錄附卷可按，由上開證述過程，亦顯
    示證人林清楠係因與被告間之私人情誼，乃於被查獲初期及
    嗣後被告在庭之訊問過程中，為以1,500 元代價出售系爭行
    動電話之迴護證述，從而證人林清楠於被告不在庭時所為上
    開將系爭行動電話贈送予被告，且贈送之時被告知悉該行動
    電話為搶奪所得，自堪信為真實。另證人林清楠對被告既有
    迴護之情，對於交付系爭行動電話予被告之時間，並無不實
    證述之必要，是本件交付系爭行動電話之時間，應依證人林
    清楠所證，認定為99年7 月13日晚上8 至9 時許，被告辯稱
    係於99年7 月14日下午始向證人林清楠購得，尚無可採。
  (三)被告供承案發前已數年未曾使用行動電話，且之前僅申辦過
    3 張預付卡行動電話門號給朋友使用，未使用過月租型行動
    電話門號，有筆錄附卷可稽（詳本院卷第38頁），足見依其
    日常生活習慣，並無使用行動電話之迫切必要，則在證人林
    清楠行搶返回借住之系爭住處後，迅即向證人林清楠取得系
    爭行動電話，依一般經驗法則，如非無償受贈，亦必取得之
    代價顯低於行情，已難令人輕信其無贓物之認識。況如上所
    述，案發前證人林清楠已在其系爭住處借住一段時間，彼此
    間有一定情誼，其對系爭行動電話原非證人林清楠所持用之
    事實，自應有一定之認識，則在未究明該行動電話來源前即
    收取該行動電話，亦難令人輕信其無贓物之認識，所辯基於
    信任而取得，自無可採。再者，當前申請行動電話門號甚為
    方便，一般人如需用行動電話門號，以本人名義自行申請即
    可，並無委由他人申請再供己使用之必要，而被告取得系爭
    行動電話後，竟未親自申辦行動電話門號，而委請證人楊江
    景申辦系爭門號後供其使用，亦可見被告對使用系爭行動電
    話存有戒心，難認無贓物之認識。另系爭門號之申請人資料
    上有「帳寄地址」之記載，此有該資料附卷可稽（詳警卷第
    39頁），顯見屬定期寄發帳單以繳費之月租型門號，非預付
    卡門號，則被告所為因前已申辦3 張預付卡供朋友使用，因
    誤認1 人僅可申辦1 張預付卡，因而請證人楊江景申辦門號
    供己使用之所辯，亦與事實不符而無可採。
  (四)綜上所述，依證人林清楠所證，及被告購買系爭行動電話、
    申辦系爭門號之過程，應可認定系爭行動電話係由證人林清
    楠無償贈送被告，且被告在收受時，已有該行動電話為贓物
    之認識，則本件事證已臻明確，被告確有事實欄所載之犯行
    ，應可認定。
三、論罪科刑：
    按收受贓物罪為贓物罪之概括規定，凡與贓物罪有關，不合
    於搬運、寄藏、故買、牙保贓物，而其物因他人財產犯罪已
    成立贓物之後，有所收受而取得持有者均屬之，無償取得贓
    物之行為，應成立刑法第349 條第1 項之收受贓物罪，此有
    最高法院72年度台非字第63號、82年度台非字第188 號判決
    意旨可資參照。是核被告無償取得林清楠搶奪所得贓物之所
    為，係犯刑法第349 條第1 項之收受贓物罪。爰審酌被告明
    知系爭行動電話為林清楠搶得之贓物，竟仍予以收受使用，
    不僅助長犯罪，亦造成被害人追索上之困難，前有多次違反
    戡亂時期肅清煙毒條例之犯罪紀錄，近日並有3 件違反毒品
    危害防制條例案件業經判決確定，有臺灣高等法院被告前案
    紀錄表1 份附卷可稽（詳本院卷第43至46頁），素行不佳，
    且矢口否認犯行，飾詞狡辯，無絲毫悔改之意，然系爭行動
    電話業由被害人領回，有贓物認領保管單附卷可按（詳警卷
    第25頁），及其動機、手段、目的等一切情狀，量處如主文
    所示之刑，並考量被告係國中畢業，無業，家庭經濟狀況勉
    強可維持等情（詳警卷第7 頁警詢筆錄），諭知以新台幣
    1,000 元折算1 日之易科罰金折算標準，以示懲儆。
據上論斷，應依刑事訴訟法第299 條第1 項前段，刑法第349 條
第1 項、第41條第1 項前段，刑法施行法第1 條之1 ，判決如主
文。
本案經檢察官魏豪勇到庭執行職務。
中    華    民    國  100     年    4     月    18    日
                  刑事第六庭    法  官  鄭峻明
以上正本證明與原本無異。
如不服本判決應於收受判決後10日內向本院提出上訴書狀，並應
敘述具體理由。其未敘述上訴理由者，應於上訴期間屆滿後20日
內向本院補提理由書(均須按他造當事人之人數附繕本)「切勿逕
送上級法院」。
中    華    民    國  100     年    4     月    18    日
                                書記官  吳韻芳
附錄論罪科刑法條：
刑法第349條
收受贓物者，處3 年以下有期徒刑、拘役或5 百元以下罰金。
搬運、寄藏、故買贓物或為牙保者，處5 年以下有期徒刑、拘役
或科或併科1 千元以下罰金。
因贓物變得之財物，以贓物論。